臺灣高雄地方法院刑事判決　　　　　　　　　　　　　九十年度易字第三八七五號
　　公　訴　人　臺灣高雄地方法院檢察署檢察官
　　被　　　告　甲○○
　　選任辯護人　楊申田
右列被告因妨害自由案件，經檢察官提起公訴（九十年度偵字第二一七二號），本院
判決如左：
    主  文
甲○○以強暴妨害人行使權利，處拘役參拾日，如易科罰金，以參佰元折算壹日。
其餘被訴恐嚇部分無罪。
    事  實
一、甲○○與丙○○曾為男女朋友，二人於民國八十八年八月間分手。嗣丙○○與乙○○結婚，甲○○心有未甘，竟基於強制之犯意，於九十年一月七日二十一時許
    ，在高雄市○○○路學盧補習班前，趁乙○○補習下課欲離去之際攔阻乙○○，
    並以身體故意碰撞乙○○，攔阻乙○○不讓其離開，同時要求乙○○留下姓名、
    身分證字號，而以此強暴之方式，妨害乙○○離去之權利既遂，並欲使乙○○行
    告知姓名、國民身分證字號等無義務之事，惟因乙○○堅不告知其姓名、國民身
    分證字號而未遂，甲○○見無法得逞始自行離去。
二、案經乙○○告訴臺灣高雄地方法院檢察署檢察官偵查起訴。
    理  由
甲、有罪部分
一、訊據被告甲○○固不否認於右揭時間，在學盧補習班前遇到告訴人乙○○，雙方
    發生言語衝突，伊並要求告訴人乙○○留下姓名、身分證字號等情，惟矢口否認
    有何強制犯行，辯稱：伊去學盧補習班原是要找丙○○，結果碰到乙○○，是乙○○自己來碰伊身體，伊沒有以身體擋住乙○○不讓其離開，況當時乙○○的氣
    勢尚較伊高，顯示乙○○並未受到強暴脅迫，和伊一同到場之證人莊忠誠亦可證
    明等云云。經查：
  (一)本件被告如何以強暴之方式，妨害告訴人乙○○行使權利及欲使其行無義務之事
    等情，業據告訴人乙○○迭於偵查及本院審理時指訴明確，被告雖以前揭情詞置
    辯，惟告訴人乙○○既於本院審理時，對於案發之過程詳細指稱：九十年一月七
    日那天我下課回家時，先到補習班車棚的洗手間，從洗手間出來，被告就在外面
    等我，叫我要講清楚，當時附近很多人，被告才離開到補習班正門等我，因為我
    機車停在正門，並剛好有帶錄音機，且覺得害怕，就到洗手間把錄音帶裝上，到
    了正門口，被告就擋住我不讓我離開，後來被告看到同學在那裡出入，就自己離
    開現場等語（見九十年十月二十六日訊問筆錄），且本院經當庭播放勘驗案發當
    時由告訴人乙○○所錄製之錄音帶，並與告訴人乙○○所提之前揭錄意帶譯文核
    對後，發現由錄音帶中可以聽出被告已經事先到學盧補習班門口，隨後有疑似拉
    扯的聲音傳出，斯時被告說：「你很囂張喔」、「你現在是要怎樣」，告訴人乙○○則說：「你恐嚇我」，之後被告說：「你把姓名留下來」，告訴人乙○○說
    ：「你再推我試試看」，雙方之間再度有疑似拉扯及撞擊的聲音傳出，告訴人乙○○說：「我走過去你為何要撞我」，被告則說：「我笑你沒種」、「我站在這
    裡是你自己來撞我」，雙方之間再度有疑似拉扯及撞擊的聲音傳出，告訴人又說
    ：「為何你要撞我」，被告說：「是你撞我」，最後被告說：「身分証字號及姓
    名留下，我要走了」等情，有本院九十年十一月九日訊問筆錄及前揭錄音帶譯文
    可資佐證，核與告訴人乙○○指訴之情節相符，足見告訴人乙○○指訴其遭被告
    以身體故意碰撞攔阻，應足採信，否則被告亦不致於在告訴人乙○○質問：「我
    走過去你為何要撞我」之時，還回嘴稱：「我笑你沒種」，故被告辯稱是告訴人
    乙○○自己來碰伊身體，伊沒有以身體擋住告訴人乙○○不讓其離開云云，尚不
    足採信。
  (二)被告雖另稱雙方發生爭執時告訴人乙○○的氣勢尚較伊高，顯示乙○○並未受到
    強暴脅迫等云云，惟按刑法第三百零四條之強暴、脅迫，祇以所用之強脅手段足
    以妨害他人行使權利，或足使他人行無義務之事為已足，並非以被害人之自由完
    全受其壓制為必要，最高法院二十八年上字第三六五０號判例可資參酌。本件被
    告既以身體故意碰撞告訴人乙○○，而以此強暴之方式，妨害告訴人乙○○離去
    之權利，並欲使告訴人乙○○行告知姓名、國民身分證字號等無義務之事，已如
    前述，則依前揭最高法院之見解，即便告訴人乙○○曾於被告施強暴行為時加以
    反抗，仍無礙被告犯行之成立。至證人莊忠誠既於本院審理時證稱：我當時看到
    被告和告訴人乙○○在說話，一會兒告訴人乙○○就先離開，再一會兒，告訴人
    乙○○又出現，我看到他對被告撞了一下，被告有回頂回去一下，其他的沒有看
    到等語（見本院九十年十一月二十三日第一次審判筆錄），足見其並沒有在場目
    擊全部案發過程，其證詞自不足對被告有利之認定。從而，本件至此事證已臻明
    確，被告犯行洵堪認定，應依法加以論科。
二、核被告甲○○所為，係犯刑法第三百零四條第一項之以強暴妨害人行使權利既遂
    罪。至被告使告訴人乙○○行告知姓名、國民身分證字號等無義務之事未遂部分
    ，因屬同一強制犯意下之數個接續行為，故僅論以前揭妨害人行使權利既遂罪一
    罪已足。爰審酌其犯罪動機、目的、手段，及其生活狀況、品行、智識程度，所
    造成之危害非鉅等一切情狀，量處如主文所示之刑。末按被告行為後，刑法第四
    十一條第一項已修正為：「犯最重本刑五年以下有期徒刑以下刑之罪，而受六個
    月以下有期徒刑或拘役之宣告，因身體、教育、職業、家庭之關係或其他正當事
    由，執行顯有困難者，得以一元以上三元以下折算一日。但確因不執行所宣告之
    刑，難收矯正之效，或難以維持法秩序者，不在此限」，並經總統於九十年一月
    十日公布，而於同年一月十二日生效，併參酌最高法院二十四年七月民刑庭總會
    決議之意旨，故依前開條文及刑法第二條第一項前段之規定，易科罰金之折算標
    準條件自應適用新法，而就其所宣告之刑諭知易科罰金之折算標準，以示儆懲。
乙、無罪部分
一、公訴意旨略以：被告甲○○與告訴人丙○○曾為男女朋友，二人於八十八年八月
    間分手。嗣告訴人丙○○另與告訴人乙○○結婚，甲○○心有未甘，竟基於恐嚇
    之犯意，於八十八年九月間某日打電話至高雄市鼓山區○○○路一０九巷二五之
    一號告訴人丙○○住處，對告訴人丙○○恫稱：「事情如不解決，妳就不用去上
    班，且要將妳在臺南不好之私生活行為告訴妳父親」等語，而以加害名譽之事，
    恐嚇告訴人丙○○，因認被告此部分行為，涉犯刑法第三百零五條之恐嚇危害安
    全罪等語。
二、按犯罪事實應依證據認定之，無證據不得推定其犯罪事實，又不能證明被告犯罪
    或其行為不罰者，應諭知無罪之判決，刑事訴訟法第一百五十四條、第三百零一
    條第一項分別定有明文。訊據被告固不否認確曾對告訴人丙○○揚言要將其在臺
    南不好之私生活行為告訴伊父親等情，惟堅決否認有何恐嚇犯行，辯稱：丙○○
    曾與伊同居，其間並與多人交往，男女關係複雜，伊說的都是實情，並沒有恐嚇
    丙○○，另外伊並沒有對丙○○說過事情如不解決，妳就不用去上班等語。
三、經查：
  (一)按告訴人之告訴，係以使被告受刑事訴追為目的，是其陳述是否與事實相符，仍
    應調查其他證據以資審認，倘其陳述無瑕疵，且就其他方面調查又與事實相符，
    始足據為有罪判決之基礎，最高法院八十三年度臺上字第九八九號判決可資參酌
    。本件告訴人丙○○雖迭於偵查及本院審理時指訴被告對其恫稱：「事情如不解
    決，妳就不用去上班」等語，惟此既為被告所堅決否認，且告訴人丙○○自承無
    法提出相關證據加以證明，亦無其他證人可以證明，則其指訴顯無從調查是否與
    事實相符，加以告訴人丙○○另承與被告因分手問題迭生爭執，則依前開最高法
    院之見解，自不得僅以告訴人丙○○單方面之指訴，即遽論被告確曾對其恫稱：
    「事情如不解決，妳就不用去上班」等語。
  (二)又按刑法第三百零五條以加害名譽之事，恐嚇他人致生危害於名譽安全之恐嚇危
    害名譽安全罪，其立法意旨係在保護個人社會群體生活之人格評價，避免受到他
    人不當侵害而有所減損，故倘行為人之行為，對於被害人社會群體生活之人格評
    價不致有所減損，即便被害人因而心生畏懼，亦難謂被害人之名譽安全已遭危害
    ，自難以該罪相繩。本件被告雖不否認曾對告訴人丙○○揚言要將其在臺南不好
    之私生活行為告知其父親，告訴人丙○○亦稱其確實因而心生畏懼，被告復自承
    嗣後確已將告訴人丙○○在臺南私生活行為告知其父親，惟依前揭說明，被告既
    未對告訴人丙○○恫稱欲將伊在臺南不好之私生活行為告知其父親以外之人，而
    依常理，告訴人之父親亦不致於將之轉述與無關之社會大眾周知，則即便本件被
    告嗣後確已將告訴人丙○○在臺南私生活行為告知其父親，亦應無減損告訴人丙○○社會群體生活之人格評價之虞，告訴人之名譽安全尚難謂因被告之行為而認
    已遭危害。因而，本件被告此部分所為，與刑法第三百零五條之構成要件有間，
    自不得遽以該罪相繩。此外，本院復查無其他積極證據足認被告有何觸犯刑法第
    三百零五條之罪，自應依法為被告此部分犯行無罪之諭知，以期適法。
據上論斷，應依刑事訴訟法第二百九十九條第一項前段、第三百零一條第一項，刑法
第三零四條第一項、修正後第四十一條第一項、第二條第一項前段，罰金罰鍰提高標
準條例第一條前段、第二條，判決如主文。
中      華      民      國    九十一    年      一      月    二十二    日
                                  臺灣高雄地方法院刑事第七庭
                                      法  官 劉傑民
右正本證明與原本無異。
如不服本判決，應於判決送達後十日內，向本院提出上訴狀。
                                      書記官 黃琬婷
中      華      民      國    九十一    年      一      月    二十二    日
